臺灣屏東地方法院民事判決　　　　　　　100年度訴字第241號
原　　　告　林淑惠
訴訟代理人　陳妙泉律師
被　　　告　唐培華
訴訟代理人　黃美娟
上列當事人間請求侵權行為損害賠償事件，提起刑事附帶民事訴
訟，經本院刑事庭裁定移送前來（100 年度交附民字第19號），
本院於民國100年10月13日言詞辯論終結，判決如下：
    主  文
被告應給付原告新臺幣玖拾陸萬肆仟捌佰壹拾伍元，及其中新臺
幣玖拾肆萬肆仟壹佰玖拾元自民國一百年三月十二日起至清償日
止，按週年利率百分之五計算之利息，其中新臺幣貳萬零陸佰貳
拾伍元自民國一百年九月二日起至清償日止，按週年利率百分之
五計算之利息。
原告其餘之訴駁回。
訴訟費用由被告負擔百分之三十六，餘由原告負擔。
本判決原告勝訴部分，於原告以新臺幣拾貳萬壹仟元為被告供
擔保後，得假執行；但被告如以新臺幣玖拾陸萬肆仟捌佰壹拾伍
元為原告預供擔保，得免為假執行。
原告其餘假執行之聲請駁回。
    事實及理由
一、按訴狀送達後，原告不得將原訴變更或追加他訴，但擴張或
    減縮應受判決事項之聲明者，不在此限，民事訴訟法第255
    條第1 項第3 款定有明文。原告起訴原請求被告應給付原告
    新臺幣（下同）265 萬4,453 元，及自起訴狀繕本送達翌日
    起至清償日止，按週年利率5%計算之利息。嗣於民國100 年
    9 月1 日言詞辯論期日更正聲明為請求被告應給付原告267
    萬2,098 元，及其中265 萬1,473 元自起訴狀繕本送達翌日
    起至清償日止，按週年利率5%計算之利息，其中2 萬625 元
    自民事準備書(二)狀送達翌日起至清償日止，按週年利率5%計
    算之利息，核其性質為擴張應受判決事項之聲明，揆諸上開
    規定，自無不合，應予准許。
二、原告主張：被告於98年4 月24日下午，駕駛車牌號碼5175-W
    U 號自小客車，沿屏東縣枋寮鄉省道台1 線由南往北方向行
    駛，於同日下午4 時18分許，行至省道台1 線與屏東縣枋寮
    鄉○○路之交岔路口欲左轉進入中山路時，本應注意前方號
    誌並依號誌之指示轉彎，竟疏未注意前方號誌為直行箭頭綠
    燈而貿然左轉，適訴外人莊秉翰駕駛車牌號碼ZJ-1158 號自
    小客車搭載伊，沿省道台1 線由北往南方向行駛至該路口時
    ，閃避不及而與被告所駕駛之上開自小客車發生碰撞，致伊
    受有頭部外傷併腦震盪、胸部挫傷、腹部鈍傷、四肢挫傷、
    左肩部挫傷及臉部擦挫傷、左側第6 、7 肋骨骨折、頸部挫
    傷併第5 、6 節椎間盤突出之傷害。伊因被告之不法侵害行
    為，已支出醫療費用57萬3,393 元，購買醫療材料費1 萬3,
    995 元，支出看護費用11萬8,000 元，往返就醫支出車資15
    萬310 元，並支出洗髮費用1 萬6,400 元，且漫長治療過程
    ，唯恐身體無法痊癒，精神痛苦，難以言喻，併請求慰撫金
    200 萬元，以資慰籍，總計被告應賠償287 萬2,098 元，扣
    除伊已受領之強制汽車責任保險理賠金20萬元，被告應賠償
    267 萬2,098 元等語，並聲明：(1)被告應給付原告267 萬2,
    098 元，及其中265 萬1,473 元自起訴狀繕本送達翌日起至
    清償日止，按週年利率5%計算之利息，其中2 萬625 元自民
    事準備書(二)狀送達翌日起至清償日止，按週年利率5%計算之
    利息。(2)願供擔保，請准宣告假執行。
三、被告則以：伊對於本件車禍事故有過失，並不爭執，惟莊秉
    翰駕車超速，原告應承擔與有過失之責任。對於原告請求之
    醫療費用、醫療材料費、車資及洗髮費所提之單據，除原告
    在濟世中醫診所購買酸痛貼布、金黃膏、消腫化瘀湯之藥材
    及藥布，並非醫療必要費用，且釋壓枕、釋壓床墊、眼罩、
    耳塞、電毯，亦非必要之醫療材料，及洗髮費與交通事故無
    關，不應由伊賠償外，其餘單據之金額並不爭執。至於原告
    請求之看護費用高於行情，且慰撫金之數額亦屬過高，應予
    刪減等語，資為抗辯，並聲明：(1)原告之訴駁回。(2)如受不
    利判決，願供擔保請准宣告免為假執行。
四、按因故意或過失，不法侵害他人之權利者，負損害賠償責任
    ；汽車、機車或其他非依軌道行駛之動力車輛，在使用中加
    損害於他人者，駕駛人應賠償因此所生之損害；不法侵害他
    人之身體或健康者，對於被害人因此喪失或減少勞動能力，
    或增加生活上之需要時，應負損害賠償責任；不法侵害他人
    之身體、健康、名譽或自由者，被害人雖非財產上之損害，
    亦得請求賠償相當之金額。民法第184 條第1 項前段、第19
    1 條之2 、第193 條第1 項、第195 條第1 項前段分別定有
    明文。按駕駛人駕駛汽車，應遵守道路交通標誌、標線、號
    誌之指示，並服從交通指揮人員之指揮，道路交通安全規則
    第90條亦有明文。本件原告主張被告於上開時、地駕車未注
    意前方號誌為直行箭頭綠燈而貿然左轉，致莊秉翰閃煞不及
    ，因而發生本件車禍事故，致其受有上開傷害之事實，為被
    告所不爭執（本院卷第224 頁背面），被告因此所涉之過失
    傷害犯行，業經本院交通法庭以98年度交易字第28號判處拘
    役50日，如易科罰金，以1,000 元折算1 日確定，復有該刑
    事判決在卷可參，足見被告對於本件車禍事故之發生，應有
    過失，且原告所受上開傷害復與被告之過失行為間，具有相
    當因果關係，是原告主張被告應負侵權行為損害賠償責任，
    洵屬有據。被告雖抗辯莊秉翰駕車超速，原告應承擔與有過
    失之責任云云，惟被告並未能舉證以實，自難遽予採信，且
    證人莊秉翰於刑案偵查中證述：當時伊係直行行駛，路口之
    號誌係綠燈等語（見偵查卷18頁），佐以道路交通事故現場
    圖、道路交通事故調查報告表(一)(二)及現場照片，可見莊秉翰
    係依號誌指示行駛，自難僅以車禍發生而認莊秉翰有何未注
    意車前狀況之情事。此外，莊秉翰所涉過失傷害之刑事案件
    ，復經臺灣屏東地方法院檢察署以98年度偵字第8604號不起
    訴處分確定，此有該不起訴處分書在卷可稽，亦同此認定，
    是被告抗辯原告應承擔與有過失之責任，委無可採。
五、茲就原告請求之項目及數額，審酌如下：
  (一)醫療費用：原告主張支付醫療費用57萬3,393 元，業據其提
    出醫療單據為憑（附民卷第21-65 頁），被告僅爭執原告在
    濟世中醫診所購買酸痛貼布、金黃膏、消腫化瘀湯之藥材及
    藥布，認為並非醫療必要費用，其餘單據核計金額49萬5,94
    5 元為兩造所不爭執（本院卷第224 頁背面），自應准許。
    經檢視兩造有爭執之濟世中醫診所醫療單據明細，原告係向
    該診所購買酸痛貼布、金黃膏、消腫化瘀湯之藥材及藥布，
    並非醫師之處方用藥，依原告所提出之藥物成分說明（本院
    卷第218 頁），上開藥材及藥布固有減輕疼痛之效果，惟並
    無從證明對於原告所受傷勢有何助益，且原告購買上開藥材
    及藥布後，仍持續在多家醫療院所就診，可見原告並未因使
    用上開藥材及藥布即治癒傷勢，自難認原告購買上開藥材及
    藥布係醫療上之必要費用，應予剔除。
  (二)醫療材料費用：原告主張購買醫療材料支出1萬3,995元，固
    據其提出單據為憑（附民卷第64-65 頁），被告僅對其中單
    據紙尿布之費用560 元不予爭執，經檢視其餘單據明細，原
    告所購買之釋壓枕、釋壓床墊、眼罩、耳塞、電毯等物品，
    並無醫囑證明與醫療行為有何關連，難認係屬醫療行為必要
    之費用，自應剔除。是此部分原告得請求之金額應為560 元
    ，逾此範圍，不應准許。
  (三)看護費用：原告主張支出看護費用11萬8,000 元，共53日，
    平均每日約2,226 元，業據其提出看護收據證明書為證（附
    民卷第66頁），核與其手術住院期間相符，且原告所受傷勢
    ，於手術住院期間，確有行動不便而應受他人看護之必要，
    是原告此部分支出之看護費用，自應准許。被告雖稱原告請
    求之看護費用高於行情云云，惟並未舉證以實，尚無可採。
  (四)車資：原告主張往返就醫支出車資15萬310 元，業據其提出
    收據為證（附民卷第82-129頁），復為被告所不爭執（本院
    卷第224 頁背面），自應准許。
  (五)洗髮費用：原告主張因傷不能自行洗髮，支出洗髮費用1萬6
    ,400 元，固據其提出收據為憑（附民卷第67-81頁），惟僱
    請他人洗髮固屬便利病患之生活起居，但受傷病患於治療期
    間並非均須僱請他人洗髮，始能回復受傷前之狀態，亦即該
    等費用之支出與原告身體所受損害間並無相當因果關係，自
    不應准許。
  (六)按慰撫金之酌給標準與財產上損害之計算不同，然非不可斟
    酌雙方身分資力與加害程度，及其他各種情形核定相當之數
    額，最高法院51年度台上字第223 號著有判例可資。原告因
    本件車禍受有上開傷害，事故2 年後仍持續就醫，歷經漫長
    治療與復健過程，個人及家庭生活自然受有影響，精神受有
    莫大痛苦。又原告係高職畢業，任職保險公司業務副理，名
    下有房屋1 棟、土地1 筆及汽車1 輛；被告則係專科畢業，
    任職於屏東畜牧實驗場，名下有投資1 筆，除分據兩造陳明
    在卷外，亦有稅務電子閘門財產所得調件明細表可參（本院
    卷第8-13頁）。本院審酌原告傷勢程度、車禍事故情節及兩
    造之身分、地位，原告所受之精神痛苦等一切情狀，認為原
    告請求精神慰撫金以40萬元為相當，逾此範圍之請求，尚嫌
    過高，不應准許。
  (七)基上，原告所受損害為116萬4,815元（計算式：495,945＋5
    60＋118,000＋150,310＋400,000＝1,164,815）。
六、末按強制汽車責任保險法第32條規定，保險人依本法規定所
    為之保險給付，視為被保險人損害賠償金額之一部分，被保
    險人受賠償請求時，得扣除之。本件原告因本件車禍事故，
    已領取強制汽車責任保險理賠金20萬元之事實，為兩造所不
    爭（本院卷第224 頁背面），因此，扣除原告已領取之強制
    汽車責任保險理賠金後，原告得向被告請求賠償之數額應減
    為96萬4,815 元（1,164,815－200,000 ＝964,815）。
七、綜上所述，原告本於侵權行為之法律關係，請求被告給付96
    萬4,815 元，及其中94萬4,190 元自起訴狀繕本送達翌日（
    即100 年3 月12日）起至清償日止，按週年利率5%計算之利
    息，其中2 萬625 元（追加部分）自民事準備書(二)狀繕本送
    達翌日（即100 年9 月2 日）起至清償日止，按週年利率5%
    計算之利息，為有理由，應予准許，逾此範圍之請求，則無
    理由，應予駁回。
八、兩造分別陳明願供擔保請求宣告假執行或免為假執行，經核
    均無不合，爰酌定相當之擔保金額，分別予以准許。至原告
    敗訴部分，其假執行之聲請已失所附麗，應予駁回。
九、訴訟費用負擔之依據：民事訴訟法第79條。
中    華    民    國   100    年    10    月    27    日
                       民事第二庭   法  官  陳威宏
正本係照原本作成。
如對判決上訴，須於判決送達後二十日內向本院提出上訴狀，其
未表明上訴理由者，應於提出上訴後二十日內向本院補提理由書
狀（均須按他造當事人之人數附繕本）。
中    華    民    國   100    年    10    月    28    日
                                    書記官  陳勃諺